臺灣臺中地方法院民事判決　九十二年度訴字第三二二六號
　　原　　　告　乙○○
　　被　　　告　甲○○
右當事人間請求損害賠償事件，於民國九十三年一月十六日言詞辯論終結，本院判決
如左：
    主      文
被告應給付原告新台幣肆拾伍萬貳仟壹佰陸拾元，及自民國九十二年四月十八
日起至清償日止，按年息百分之五計算之利息。
原告其餘之訴駁回。
訴訟費用由被告負擔二十五分之四，餘由原告負擔。
本判決第一項原告得假執行。
原告其餘假執行之聲請駁回。
    事      實
甲、原告方面：
  一、聲明：被告應給付原告新台幣（下同）二百三十九萬三千一百四十九元，及自
      起訴狀繕本送達之翌日起至清償日止，按年息百分之五計算之利息。並陳明願
      供擔保，請准予宣告假執行。
  二、陳述：
    （一）被告於民國九十一午五月五日上午七時許，駕駛車號Ｂ２－６２６７號自
          小客車沿台中縣清水鎮○○路由南往北行駛，行經光復路與忠孝二巷交叉
          路口，未注意車前狀況，應減速未減速，反而超速行駛，因而與沿忠孝二
          巷由西往東之訴外人蔡俐君駕駛之車號５Ｑ－６９５７號自小客車發生碰
          撞，導致該車前座之原告遭受撞擊，造成第一、二頸椎骨折合併脫位及腦
          震盪及頭部腫脹。雖經多次治療，仍無法全部復原，原告之頸部活動受到
          限制，僅有左右約四十五度活動範圍。上開車禍事故路段道路剛通車，速
          限為四十公里，被告自承當時車速五、六十公里，顯已超速行駛。且被告
          所駕車輛係於撞擊蔡俐君之車輛後，再撞上路旁橋墩始停止，顯見被告未
          注意車前狀況，未能及時反應迴避，是被告就本件車禍之發生顯有過失，
          而原告所受之損害與被告之過失行為間，具有相當之因果關係。被告之傷
          害行為經原告提起刑事自訴，並經判決處有期徒刑二月確定在案。原告爰
          依民法第一百八十四條第一項、第一百九十三條第一項及第一百九十五條
          第一項之規定提起本訴。
    （二）原告因被告之侵權行為，支出醫療費用三萬九千二百七十八元及復健器材
          費用九千一百六十元，共計四萬八千四百三十八元。另原告於本件車禍發
          生後，於九十一年九月三十日進行第一、二頸椎固定術及骨融合術（即形
          同椎間板脫位手術），住院十七天，並經醫師診斷建議手術後休息三個月
          ，共休息八個月，其受傷前係於晶晶托兒所從事幼教工作，月薪二萬二千
          一百一十七元，故工作損失計十七萬六千九百三十六元。而原告住院十七
          天期間，無法行動，由原告家屬看護，依童綜合醫院公訂之看護費每日二
          千二百元計算，總計支出三萬七千四百元，期間餐費以每日一百八十元計
          算，總計支出三千零六十元。原告因本件車禍傷害往返醫院治療十七次，
          每次往返計程車車資以一千元計算，共支出交通費一萬七千元。此外，依
          據童綜合醫院診斷證明書記載，原告目前頸椎旋轉受限百分之四十以上，
          無法使用藥物及復健復原。原告因此無法繼續從事原來之幼教工作，自原
          告休養期屆滿即九十二年一月三十日起算至原告六十歲止，尚有勞動年資
          三十六年又六個月，以原告受傷前之薪資計算，原告每年之所得為二十六
          萬四千元，喪失勞動能力百分之二十以上，則其每年喪失勞動能力所受之
          損失計五萬三千零八十元，依霍夫曼氏扣除中間利息計算方式，原告因勞
          動能力減少所受之損害為一百一十一萬零三百一十五元。再者，原告係六
          十八年七月八日出生，高中畢業，未婚，並無不動產，因本件車禍受傷而
          進行手術，其肉體、精神受極大痛苦，爰請求精神慰藉金一百萬元。基上
          ，原告請求被告賠償之上述金額，共計二百三十九萬三千一百四十九元。
  三、證據：提出童綜合醫院診斷證明書影本三件、照片九件、損害賠償金額明細表
      一件、統一發票影本六件、免用統一發票收據影本一件、童綜合醫院醫療費用
      明細表正本七件、童綜合醫院醫療費用明細表影本十一件、台中榮民總醫院醫
      療費用收據影本六件、慈濟綜合醫院醫療費用收據影本一件、存摺影本三件及
      晶晶托兒所服務證明書影本一件為證。
乙、被告未於最後言詞辯論期日到場，惟據其以前到場所為之聲明，陳述如左：
  一、聲明：駁回原告之訴及假執行之聲請。
  二、陳述：被告係國中畢業，目前之工作為粗工，月收入約一萬多元，其未婚，無
      自有不動產，現住在祖父家中，其不同意原告所請求之賠償金額。
丙、本院依職權調閱臺灣臺中地方法院檢察署九十一年度偵字第二二五三八號傷害案
    件偵查卷宗、九十二年度執字第九一三二號傷害案件執行卷宗及本院刑事庭九十
    一年度交自字第五四號過失傷害案件刑事卷宗。
    理　　　由
一、本件被告未於最後言詞辯論期日到場，核無民事訴訟法第三百八十六條各款所列
    情形，依原告之聲請，由其一造辯論而為判決。
二、原告起訴主張被告於九十一午五月五日上午七時許，駕駛車號Ｂ２－６２６７號
    自小客車沿台中縣清水鎮○○路由南往北行駛，行經光復路與忠孝二巷交叉路口
    ，未注意車前狀況，應減速未減速，反而超速行駛，因而與沿忠孝二巷由西往東
    之蔡俐君駕駛之車號５Ｑ－６９５７號自小客車發生碰撞，導致該車前座之原告
    遭受撞擊，造成第一、二頸椎骨折合併脫位及腦震盪及頭部腫脹。原告所受之損
    害與被告之過失行為間，具有相當之因果關係。原告爰依侵權行為之法律關係，
    請求被告賠償醫療費用、看護費、交通費、工作收入損失、減少勞動能力之損失
    及慰撫金等語。被告則以其係國中畢業，每月收入僅一萬多元，並無自有不動產
    ，其不同意原告所請求之賠償金額等語置辯。
三、按汽車行駛時，駕駛人應注意車前狀況，並隨時採取必要之安全措施；行車速度
    ，依標誌或標線之規定，無標誌或標線者，在市區道路，時速不得超過五十公里
    ，在郊外道路，時速不得超過六０公里。行經無號誌之交岔路口，應減速慢行，
    作隨時停車之準備。道路交通安全規則第九十三條第一項、第三款及第九十四條
    第三項分別定有明文。原告主張被告於九十一午五月五日上午七時許，駕駛車號
    Ｂ２－６２６７號自小客車沿台中縣清水鎮○○路由南往北行駛，行經光復路與
    忠孝二巷交叉路口，未注意車前狀況，應減速未減速，反而超速行駛，因而與沿
    忠孝二巷由西往東之蔡俐君駕駛之車號５Ｑ－６９５７號自小客車發生碰撞，導
    致該車前座之原告遭受撞擊，造成第一、二頸椎骨折合併脫位及腦震盪及頭部腫
    脹等事實。業據提出童綜合醫院診斷證明書及照片等件為證。經本院調閱本院九
    十一年度交自字第五四號過失傷害案件刑事卷宗，查明被告駕駛汽車，應注意上
    述道路交通安全規則之規定，且依當時情況，天候為晴、路面無障礙、視距良好
    之情況下，並無不能注意之情事，被告應注意，並能注意而不注意，造成本件車
    禍事故，導致原告受有上開傷害等情，有本院九十一年度交自字第五四號過失傷
    害案件刑事判決、台中縣警察局清水分局刑事案件報告書及台灣省台中區車輛行
    車事故鑑定委員會鑑定意見書等件附於上開刑事卷宗可憑。復為被告所不爭執，
    是原告主張之上開事實，堪信為真實。從而，被告行經無號誌交岔路口未注意車
    前狀況且超速駕車，其有過失至明。因被告之過失行為導致其與蔡俐君駕駛之自
    小客車發生碰撞，造成原告受有上揭傷害，兩者具有相當因果關係。
四、按因故意或過失，不法侵害他人之權利者，負損害賠償責任。又不法侵害他人之
    身體或健康者，對於被害人因而增加生活上之需要時，應負損害賠償責任。不法
    侵害他人之身體、健康，被害人雖非財產上之損又不法侵害他人之身體及健康者
    ，被害人雖非財產上之損害，亦得請求賠償相當之金額。民法第一百八十四條第
    一項前段、第一百九十三條第一項及第一百九十五條第一項分別定有明文。因被
    告之過失行為造成原告受有上揭傷害，既如前述，揆諸前揭說明，原告自得依據
    侵權行為之法律關係請求被告負賠償責任。本院茲就原告所為之請求，審酌如後
    。
  （一）醫療費用部分
        原告主張其因被告之侵權行為，支出醫療費用三萬九千二百七十八元及復健
        器材費用九千一百六十元，共計四萬八千四百三十八元之事實。業據提出支
        出損害賠償金額明細表、統一發票、免用統一發票收據及醫療費用收據等件
        為證。被告就上開單據之真正，均不爭執。經本院審查醫療收據所列之醫療
        項目及支出款項，其中電話費二十六元部分，並非因治療本件傷害或因本件
        傷害所支出之必要費用，自應予扣除之。其餘三萬九千二百五十二元（即
        39,278-26）及復建器材費用九千一百六十元部分，計四萬八千四百十二元
        （即39,252+9,160=48,412），則屬治療本件傷害必要之醫療費用，為有理
        由。逾此部分，不應准許。
  （二）看護費用部分
        按被害人因受傷需人看護，而由親屬看護時，雖無現實看護之支付，亦應認
        被害人受有相當看護費之損害，得向加害人請求賠償。蓋因親屬照顧被害人
        之起居，固係出於親情，但親屬看護所付出之勞力，並非不能評價為金錢，
        不能僅因兩者身分關係密切而免除支付義務，此種親屬基於身分關係之恩惠
        ，自不能加惠於加害人，故應衡量及比照僱用職業護士看護情形，認被害人
        受有相當看護費之損害，得向加害人請求賠償。（參照臺灣高等法院暨所屬
        法院八十五年法律座談會民事類提案第二號研究意見）。原告主張其於本件
        車禍發生後，於九十一年九月三十日進行第一、二頸椎固定術及骨融合術，
        住院十七天而無法行動，由原告家屬看護等事實。業據提出童綜合醫院診斷
        證明書為證。依據醫療診斷書記載可知：原告於九十一年九月二十五日住院
        ，同年月三十日接受頸椎手術，而於同年十月十一日出院，住院期間達十七
        日。以原告所受之傷害，其住院期間應有僱請看護之必要。原告請求每日二
        千二百元計算之看護費用，核與目前一般全天班之看護行情相當，應屬可採
        。揆諸前揭說明，原告請求三萬七千四百元（即2,200x17=37,400）之看護
        費用，為有理由，應予准許。
  （三）工作損失部分
        原告主張其因本件傷害住院十七天，並經醫師診斷建議手術後休息三個月，
        其受傷前係於晶晶托兒所從事幼教工作，月薪二萬二千一百一十七元等事實
        。業據提出存摺及晶晶托兒所服務證明書等件為證。依據原告提出之存摺記
        載，原告於本件車禍事故發生前之六個月之平均薪資為二萬二千一百一十七
        元（即《26,385+21,270+21,100+20,800+20,780 +22,370》÷6=22,117）原
        告雖主張其因本件車禍休息長達八個月云云，惟其並未舉證以實其說，依其
        所受之傷勢，自以診斷書記載休息三個月之期間，較為合理。故原告主張其
        工作損失六萬六千三百五十一元（即22,117×3=66,351），為有理由，逾此
        部分，不應准許。
  （四）增加生活上之需要部分
        按當事人主張有利於己之事實者，就其事實有舉證責任，民事訴訟法第二百
        七十七條定有明文。原告固主張其因本件車禍傷害往返醫院治療十七次，每
        次往返計程車車資以一千元計算，共支出交通費一萬七千元。暨住院十七天
        期間之每日餐費一百八十元計算，計支出三千零六十元云云。依據上開說明
        ，原告自應舉證證明之，惟原告迄今均未提出提出相關事證，證明其曾支出
        前開費用，以供本院審酌，況其主張住院期間之餐費，係屬其日常生活本應
        支出之費用，並非增加生活上之需要。從而，原告請求上揭費用，顯失依據
        。
  （五）減少勞動力能力損失部分
        原告主張其目前頸椎旋轉受限百分之四十以上，無法使用藥物及復健復原，
        喪失勞動能力百分之二十以上，原告尚有勞動年資三十六年又六個月，以原
        告受傷前之薪資計算，其每年喪失勞動能力所受之損失五萬三千零八十元，
        依霍夫曼氏扣除中間利息計算方式，原告因勞動能力減少所受之損害為一百
        一十一萬零三百一十五元云云，並提出診斷證明書為憑。依據原告提出之診
        斷證明書，僅能說明原告受有上揭傷害，不足以證明原告喪失勞動能力達百
        分之二十以上。再者，本院參諸附卷之勞工保險殘廢給付標準表所列身體障
        害之狀態，得知原告所受之傷害，均未合該標準表所列之殘廢項目。此外，
        原告未提出其他相關事證，以實其說。是原告此部分之請求，並非有據。
  （六）精神慰撫金部分
  　　　按慰藉金之賠償須以人格權遭遇侵害，使精神上受有痛苦為必要，其核給之
        標準，得斟酌雙方身分資力與加害程度，及其他各種情形核定相當之數額，
        最高法院五十一年度台上字第二二三號著有判例。原告固主張因本件車禍受
        傷，進行手術治療，其肉體、精神受極大痛苦，爰請求精神慰藉金一百萬元
        云云。惟本院自應審酌相關情事，以核定相當金額之精神慰撫金。查原告六
        十八年七月八日出生，高中畢業，未婚，名下並無不動產，其於受傷前係於
        晶晶托兒所從事幼教工作，月薪二萬二千一百一十七元等情。反觀被告係國
        中畢業，目前之工作為粗工，月收入約一萬多元，其未婚，亦無自有不動產
        ，現住在祖父家中等節（參照本院九十三年一月二日言詞辯論筆錄）。而原
        告因本件車禍傷害而進行手術及多次治療，仍無法全部復原，其頸部活動受
        到限制，僅有左右約四十五度活動範圍，原告精神受有痛苦至明。基上，本
        院斟酌被告加害行為、原告受害程度及兩造之教育程度、收入、職業等情況
        。認原告請求被告賠償一百萬元之精神慰撫金，顯屬過高，應核減至三十萬
        元，方屬公允，逾此數額之請求，為無理由。
　（七）賠償金額計算
        依據前開論述，原告得請求被告賠償醫療費用四萬八千四百十二元、看護費
        用三萬七千四百元、工作損失六萬六千三百五十一元及精神慰撫金三十萬元
        ，計四十五萬二千一百六十三元。
五、綜上所述，原告依侵權行為之法律關係，得請求被告給付四十五萬二千一百六十
    三元，並自起訴狀繕本送達被告翌日即九十二年四月十八日起至清償日止，按年
    息百分之五計算之利息之請求範圍內，於法有據，應予准許；逾此部分之請求，
    要屬無據，應予駁回。
六、本判決所命給付之金額未逾五十萬元，本院應依職權宣告假執行；至原告其餘假
    執行之聲請，因訴之駁回而失所附麗，不應准許，應予駁回。
七、據上論結，本件原告之訴為一部有理由，一部無理由，依民事訴訟法第三百八十
    五條第一項前段、第七十九條、第三百八十九條第一項第五款，判決如主文。
中　　　華　　　民　　　國　　九十三　　年　　　一　　　月　　 三十 　　日
                                    臺灣臺中地方法院民事第四庭
~B法      官　林洲富
右為正本照原本作成。
如對本判決上訴，須於判決送達後廿日內向本院提出上訴狀。
中　　　華　　　民　　　國　　九十三　　年　　　一　　　月　　 三十 　　日
~B法院書記官
